臺灣臺中地方法院刑事判決　　　　　　　　　　　　　九十一年度訴字第六八六號
　　公　訴　人　臺灣臺中地方法院檢察署檢察官
　　被　　　告　丙○○
　　選任辯護人　邢俊文
右列被告因公共危險案件，經檢察官提起公訴（九十一年度偵字第三三七八號），本
院判決如左：
    主  文
丙○○預備放火燒燬現有人所在之建築物，處有期徒刑肆月，如易科罰金，以參佰元
折算壹日。扣案之魚蟲袋壹個、打火機壹只、深藍色棉質衣壹件、深藍色棉質褲壹件
、深藍色無袖夾克壹件，均沒收。
    事  實
一、丙○○因與前妻張育婷感情破裂離婚，情緒不滿，認係其前妻工作場所之朱國平
    介入所導致，乃於民國九十一年二月十五日十四時三十分許，前往台中市○區○
    ○○路二八一號「美上美理容ＫＴＶ」，欲找尋張育婷及朱國平詢問詳情未遇後
    ，遂於九十一年二月十五日十四時五十分許，在台中市○○路與忠明南路口之加
    油站，購買新台幣三十元之汽油，放置於其所有之魚蟲袋內，復返回台中市○區
    ○○○路二八一號「美上美理容ＫＴＶ」後，竟基於預備放火燒燬現有人所在之
    建築物之不確定故意，在前開「美上美理容ＫＴＶ」大廳內之樓梯口處，將前開
    購得之汽油潑灑於其所穿著之深藍色棉質衣褲及無袖夾克上，並手持其所有之打
    火機一只，作勢預備引火自焚，藉以達到獲知張育婷、朱國平去處之目的，惟尚
    未著手於放火之行為，即經店員乙○○報警處理，嗣於九十一年二月十五日十五
    時三十五分許，員警甲○○接獲報案後，隨即到場勸導，始未釀成災害，並當場
    扣得丙○○所有供預備放火使用之魚蟲袋一個、打火機一只、深藍色棉質衣一件
    、深藍色棉質褲一件、深藍色無袖夾克一件。
二、案經台中市警察局第一分局報告臺灣臺中地方法院檢察署檢察官偵查起訴。
    理  由
一、訊據被告丙○○，對於右揭時地，手持打火機，朝自身潑灑汽油，圖以達到獲知
    張育婷、朱國平去向等情，固不否認，惟矢口否認有何預備放火之犯行，辯稱：
    伊係打算藉由自焚之方式，要求店方告知張育婷、朱國平之去向，希望把事情談
    清楚，實際上並無自焚之意思，當初伊為免傷及他人，還刻意在大廳角落之樓梯
    口處潑灑汽油云云。經查：證人即據報到場之員警甲○○到庭證稱：「本件是經
    報案後，我立即趕到『美上美理容ＫＴＶ』現場時，看到被告丙○○左手拿裝汽
    油容器，右手拿打火機，他叫我不要過去，我邊對他說我不過去，並勸他不要衝
    動，後來也因我的勸告而沒有引火自焚。」等語，而證人乙○○亦於警詢中證稱
    ：「他是於九十一年二月十五日十四時三十分許，到我們店裡的，他進去時先跟
    我們店裡的吧台朱文傑問他老婆及吧台經理朱國平去哪裡，我們不理他之後，該
    員出去後面停車場後，再進到我們店裡，就將汽油沾滿全身，並且手上拿著打火
    機，欲作點燃狀，我見狀，於是趕緊打一一０報案台報案，後來警察來了之後，
    在大廳裡規勸開導該員，丙○○才將打火機交給現場的警察，丙○○去我們店裡
    是要找他離婚的老婆及我們吧台經理朱國平的。」等語，且被告丙○○亦明知自
    焚可能會波及他人，而身處在營業中之理容院，係屬目前有人使用之建築物，自
    焚之行為可能造成公共危險之危害發生，竟仍企圖藉此達到獲知其前妻張育婷及
    理容店吧台經理朱國平之去向，顯見被告丙○○確有放火燒燬現有人所在建築物
    之不確定故意；又被告丙○○僅係潑灑汽油於全身，並未刻意潑灑地面或他處，
    ，而價值三十元之汽油量，數量稀少，亦無法提供潑灑全身後，仍由餘裕之汽油
    可以提供潑灑地面，且手持打火機，並無積極引燃之舉動，尚未達於著手放火之
    程度，僅係預備放火之階段，應僅充足於放火之預備犯行為；此外，復有扣案之
    魚蟲袋一個、打火機一只、深藍色棉質衣一件、深藍色棉質褲一件、深藍色無袖
    夾克一件等物為證，則被告丙○○所辯，要難採信。本件事證已臻明確，被告丙
    ○○犯行，洵堪認定。
二、被告丙○○基於預備放火燒燬現有人所在之建築物之不確定故意，在前開「美上
    美理容ＫＴＶ」大廳內之樓梯口處，以汽油潑灑於其所穿著之深藍色棉質衣褲及
    無袖夾克上，並手持其所有之打火機一只，預備引火自焚，經警勸阻而未釀成災
    害，核其所為，係犯刑法第一百七十三條第四項、第一項之預備放火罪燒燬現住
    建築物罪。公訴人認被告丙○○所犯係刑法第一百七十三條第四項、第一項之放
    火燒燬現住建築物未遂罪，惟經本院審理結果，認為被告丙○○之放火行為僅屬
    預備階段，尚未達於著手之程度，尚難以未遂犯論擬，僅應論以預備犯，業如前
    述，公訴人認被告丙○○涉犯放火燒燬現住建築物罪之未遂犯，顯有未洽。爰審
    酌被告丙○○因感情糾紛，情緒處理不當，以致發生企圖以自焚之強烈手段，以
    達成目的，其犯罪之動機可議，犯罪手段對於公共安全更具有相當程度之危險性
    ，惟被告丙○○在經人勸阻後，迷途知返，倖未釀成大禍，並未致生他人人身或
    財產之損害，徒增虛驚一場，且犯罪後態度尚稱良好等一切情狀，量處如主文所
    示之刑，並諭知易科罰金之折算標準，以示懲儆。
三、扣案之魚蟲袋一個，係被告丙○○所有，供盛裝汽油使用；扣案之打火機一只，
    亦係被告丙○○所有，供放火預備使用之物；扣案之深藍色棉質衣一件、深藍色
    棉質褲一件、深藍色無袖夾克一件，均係被告丙○○所有，供預備放火使用之物
    ；業據被告丙○○供述屬實，爰依刑法第三十八條第一項第二款之規定，併予諭
    知沒收。
據上論斷，應依刑事訴訟法第二百九十九條第一項前段，刑法第一百七十三條第四項
、第一項、第四十一條第一項前段、第三十八條第一項第二款，罰金罰鍰提高標準條
例第一條前段、第二條，判決如主文。
中      華      民      國      九十一      年    七    月     十九     日
                                臺灣臺中地方法院刑事第六庭
                                        法  官  巫淑芳
右正本證明與原本無異。
如不服本判決，應於送達後十日內向本院提出上訴狀 （須附繕本） ，上訴於台灣高等
法院台中分院。
                                        書記官
中      華      民      國      九十一      年    七    月     十九     日
附錄論罪科刑法條：
刑法第一百七十三條：
放火燒燬現供人使用之住宅或現有人所在之建築物、礦坑、火車、電車或其他供水、
陸、空公眾運輸之舟、車、航空機者，處無期徒刑或七年以上有期徒刑。
失火燒燬前項之物者，處一年以下有期徒刑、拘役或五百元以下罰金。
第一項之未遂犯，罰之。
預備犯第一項之罪者，處一年以下有期徒刑、拘役或三百元以下罰金。
